臺灣屏東地方法院屏東簡易庭小額民事判決
111年度屏小字第427號
原      告  翁晨瀚即自由自在大樓A棟管理負責人

訴訟代理人  賴美曄  
被      告  謝淑珍  
上列當事人間請求給付修繕費事件，本院於民國111年10月5日言
詞辯論終結，判決如下：
    主      文
原告之訴及假執行之聲請均駁回。
訴訟費用新臺幣1,000元由原告負擔。
    事實及理由
一、按訴狀送達後，原告不得將原訴變更或追加他訴，但擴張或
    減縮應受判決事項之聲明者，不在此限；不變更訴訟標的，
    而補充或更正事實上或法律上之陳述者，非為訴之變更或追
    加民事訴訟法第436條之23、第436條第2項、第255條第1項
    但書第3款、第256條定有明文。本件原告起訴原請求：㈠被
    告應給付原告新臺幣（下同）10,000元及自民國110年9月21
    日起至清償日止，按週年利率5％計算之利息；㈡被告應自門
    牌號碼屏東縣○○市○○路000號4樓之4房屋遷離。嗣原告當庭
    變更利息自起訴狀繕本送達翌日起算，並捨棄第二項聲明之
    請求（見本院卷第99頁），核原告捨棄第二項聲明部分係減
    縮應受判決事項之聲明，就利息部分之請求則為補充事實上
    之陳述，於法均無不合，應予准許。
二、原告主張：伊為自由自在大樓A棟（下稱系爭大樓）管理負
    責人，系爭大樓於110年8月間為修繕系爭大樓4至6樓之公共
    區域，支出工程款50,000元，未料被告竟拒絕繳納應分擔之
    工程款5,000元，致原告需額外支出行政費用以向被告請求
    修繕費用，並為購買空白訴狀、進行法律諮詢等支出訴訟費
    用，被告應給付原告修繕費5,000元、大樓行政費1,200元、
    訴訟費用3,800元，爰依法提起本件訴訟等語，並聲明：㈠被
    告應給付原告10,000元，及自起訴狀繕本送達翌日起至清償
    日止，按週年利率5％計算之利息。㈡請准供擔保以宣告假執
    行。
三、被告則以：伊認為本次修繕工程並非全部用於公共區域，而
    有修繕部分住戶之專有部分，原告提出之修繕前後照片即有
    數張係室內之房間照片，且本件工程係原告訴訟代理人發包
    、原告自行修繕，原告若有提出實際的發票、明細，伊才願
    意給付修繕費用，資為抗辯，並聲明：㈠原告之訴駁回。㈡願
    供擔保請准宣告免為假執行。
四、得心證之理由：
　㈠修繕費用5,000元部分：
　⒈按共用部分、約定共用部分之修繕、管理、維護，由管理負
    責人或管理委員會為之。其費用由公共基金支付或由區分所
    有權人按其共有之應有部分比例分擔之。但修繕費係因可歸
    責於區分所有權人或住戶之事由所致者，由該區分所有權人
    或住戶負擔。其費用若區分所有權人會議或規約另有規定者
    ，從其規定，公寓大廈管理條例第10條第2項定有明文。次
    按當事人主張有利於己之事實者，就其事實有舉證之責任，
    民事訴訟法第277條前段亦有明定。而民事訴訟如係由原告
    主張權利者，應先由原告負舉證之責，若原告不能舉證，以
    證實自己主張之事實為真實，則被告就其抗辯事實即令不能
    舉證，亦應駁回原告之請求。
　⒉原告起訴請求被告給付修繕費用5,000元等語，惟關於該修繕
    之範圍，原告於起訴狀僅稱系爭大樓因年久失修，有加強及
    補強之必要，且五樓部分雨水排泄不及導致屋頂雨水宣洩不
    及，五樓及四樓嚴重漏水，床鋪滴水嚴重等語（見本院卷第
    9至13頁），並未具體表明維修為若干；經本院於111年9月5
    日通知原告補正後，原告於111年9月22日提出之補正資料則
    主張本件係修繕系爭大樓4至5、6樓上至變電箱、自來水塔
    之間，多處牆壁嚴重裂縫、壁癌龜裂、發霉突兀、粉塵脫落
    ，總工程款為45,000元等語，並提出維修報價單、自由自在
    A棟五六樓修繕工程契約書、修繕照片、住戶坪數表（見本
    院卷第56至67頁）；後原告於111年10月5日言詞辯論期日復
    改稱修繕位置為系爭大樓4至5、5至6樓之樓梯，修繕費用之
    總金額為50,000元等語（見本院卷第100頁），原告就本件
    修繕之範圍、修繕金額，前後陳述不一致，本院已無從確定
    本件之修繕範圍及金額為何。
　⒊又原告雖已提出維修報價單、自由自在A棟五六樓修繕工程契
    約書、修繕照片等件，惟觀該報價單上雖有記載「自由自在
    大樓A棟台照」等字樣，且維修範圍為「5、6樓壁癌潮濕打
    除加土垢清運等」，然其上金額為4,500元，僅有原告一人
    之簽名而並無工程行或承包商之字樣，而工程契約書則僅概
    括記載工程案為「自由自在A棟5至6樓修繕工程」，與原告
    前開主張之修繕工程內容及費用已有出入，被告亦辯稱：原
    告應提出工程之估價單、發票及明細等語，則原告是否確有
    按該工程契約書之記載施作、收費等節，均屬有疑；且原告
    提出之修繕前後照片與原告歷次主張之修繕範圍未盡相符，
    亦無法認定係就同一場景拍攝之對比照片，難以確認是否為
    此次修繕之前後對照圖，是原告所提上開資料，均無從使本
    院形成原告確有依報價單、契約書支付工程款50,000元之心
    證。況原告復以：伊不清楚被告應負擔之應有部分比例為若
    干，但是每一戶都繳5,000元，故被告也要繳5,000元等語（
    見本院卷第100頁），則原告雖請求被告分擔修繕費用5,000
    元部分，然始終未提出合乎公寓大廈管理條例第10條第2項
    規定之計算式，亦未具體表明被告就本件修繕工程應負擔之
    應有部分比例為若干，致本院無法計算被告應負擔之修繕費
    用為何，揆諸上開說明，既無從確認原告確有為自由自在大
    樓A棟修繕工程支出修繕費用50,000元，復無從認定被告就
    該修繕費用應負擔之分擔額即為5,000元，則原告主張被告
    應給付修繕費用5,000元，難認有據。
　⒋至原告於書狀中另主張以民法第127條、第179條、第184條、
    第513條第4項為本件請求之依據，然觀民法第127條係就短
    期消滅時效所為之特別規定，民法第513條第4項則係就承攬
    報酬抵押權與其他抵押權之優先順序，並非請求權之基礎。
    至民法第179條、第184條固分別為不當得利、侵權行為之請
    求權基礎，惟原告就前者雖主張被告受有大樓修繕後爭增加
    之利益」，並未具體表明被告是否係無法律上原因受有該利
    益，並致「原告」受何損害；就後者則係主張侵害其他區分
    所有權人之分擔價額，則就「其他區分所有權人」所受損害
    部分，顯非原告得向被告請求賠償之範圍，是原告上開法律
    依據，均無理由。
　㈡大樓行政費用1,200元、訴訟費用3,800元部分：
　　原告主張因本次催討修繕費用，支出大樓行政費用1,200元
    、訴訟費用3,800元，均係跑法院準備資料及寄送文件之費
    用，包含寄發相關文書、購買空白訴訟狀及未訴訟支出之勞
    力、時間等成本等語，然被告因認原告請求修繕費用尚屬無
    據而拒絕給付，乃其正當權利之行使，難謂為侵害原告權利
    行為；況提起民事訴訟固須花費時間、精力研究訴訟、往返
    法院訴訴訟亦須支出交通費用，甚至需花費諮詢律師並請其
    代撰書狀之費用，惟是否提起民事訴訟，究屬當事人所得自
    由選擇，起訴或應訴者亦均係為實現其權利或為履行其義務
    而為，尚不得以此等訴訟上必要之行為視為可得請求賠償之
    權利損害，故原告請求賠償大樓行政費用1,200元、訴訟費
    用3,800元，均欠缺法律依據，礙難准許。
五、綜上所述，原告依公寓大廈管理條立第10條第2項等法律關
    係，請求被告給付10,000元，及起訴狀繕本送達翌日至清償
    日止，按週年利率5％計算之利息，均無理由，應予駁回，其
    假執行之聲請，因訴之駁回失所依附，併予駁回。
七、本件事證已臻明確，兩造其餘陳述及攻擊防禦方法核與判決
    結果不生影響，爰不逐一論述，附此敘明。
八、訴訟費用負擔之依據︰民事訴訟法第78條。
中　　華　　民　　國　　111 　年　　10　　月　　19　　日
                  屏東簡易庭  法  官  彭聖芳
以上為正本，係照原本作成。
如不服本判決，應於判決送達後20日內，以判決違背法令為理由
，向本院提出上訴狀並表明上訴理由（上訴理由應表明：一、原
判決所違背之法令及具體內容；二、依訴訟資料可認為原判決有
違背法令之具體事實），如未表明上訴理由者，應於上訴後20日
內向本院提出上訴理由書。如委任律師提起上訴者，應一併繳納
上訴審判裁判費。
中　　華　　民　　國　　111 　年　　10　　月　　19　　日
                  　　　　　　書記官　謝鎮光